臺灣高等法院刑事判決
111年度原上訴字第124號
上  訴  人  臺灣臺北地方檢察署檢察官
上  訴  人  
即  被  告  林彥廷


被      告  高福雄



指定辯護人  本院公設辯護人  戴遐齡                    
上列上訴人等因被告傷害案件，不服臺灣臺北地方法院110年度
原訴字第17號，中華民國111年4月12日第一審判決（起訴案號：
臺灣臺北地方檢察署109年度偵字第24986號），提起上訴，本院
判決如下：
    主  文
原判決撤銷。
高福雄犯傷害罪，處有期徒刑陸月，如易科罰金，以新臺幣壹仟
元折算壹日。
林彥廷犯傷害罪，處拘役貳拾日，如易科罰金，以新臺幣壹仟元
折算壹日。
    事  實
一、高福雄於民國109年8月2日下午5時3分許，在其承租位於臺
    北市○○區○○街000巷00號0樓之廁所外，與同為承租戶之林聖
    祥發生口角並相互推擠，高福雄竟基於傷害之犯意，持未扣
    案之美工刀1把，朝林聖祥揮舞刺擊，致林聖祥受有右前臂7
    公分撕裂傷經縫合、左前胸4公分穿刺傷經縫合及胸管放置
    、正中後頸1公分撕裂傷經縫合、四肢及軀幹多處鈍挫傷等
    傷害。林聖祥之弟林彥廷聽聞爭吵聲後出來前看，見林聖祥
    與高福雄肢體衝突，亦上前與高福雄爭執，高福雄乃賡續上
    開傷害犯意，持美工刀割傷林彥廷，致林彥廷受有左側上臂
    撕裂傷11×1公分之傷害。嗣警獲報前來處理，林彥廷心有未
    甘，亦基於傷害之犯意，持行動電話丟擲高福雄，致高福雄
    受有左眉撕裂傷約1.5公分之傷害。
二、案經高福雄、林彥廷、林聖祥訴由臺北市政府警察局萬華分
    局報告臺灣臺北地方檢察署檢察官偵查後起訴。
    理  由
一、證據能力部分：下列援引為本件犯罪事實之證據，就被告高
    福雄、上訴人即被告林彥廷不利於己之供述，其等並未爭執
    陳述之任意性（見本院卷第103、104頁），且又有其他事證
    足以補強其自白確屬真實可信，自有證據能力。按被告以外
    之人於審判外之陳述，雖不符前4條（刑事訴訟法第159條之
    1至第159條之4）之規定，而經當事人於審判程序同意作為
    證據，法院審酌該言詞陳述或書面陳述作成時之情況，認為
    適當者，亦得為證據；當事人、代理人或辯護人於法院調查
    證據時，知有第159條第1項不得為證據之情形，而未於言詞
    辯論終結前聲明異議者，視為有前項之同意，刑事訴訟法第
    159條之5第1項、第2項分別定有明文。本判決下列所引用之
    被告以外之人於審判外之陳述，檢察官、高福雄及其辯護人
    迄本院言詞辯論終結前，均未就證據能力聲明異議（見本院
    卷第100至104、141至143頁），林彥廷經合法傳喚無正當理
    由未到庭，惟其於原審審理時以及於本院準備程序時，對下
    列引用之供述證據，均未表示爭執（見原審卷第160、583至
    588頁，本院卷第100至104頁），審酌此等證據資料取得及
    製作時之情況，尚無違法不當及證明力明顯過低之瑕疵，以
    之作為證據應屬適當，依刑事訴訟法第159條之5規定，認有
    證據能力；另本案認定事實所引用之非供述證據，無證據證
    明係實施刑事訴訟程序之公務員以不法方式所取得，均與本
    件待證事實具有關聯性，並經本院於審理期日中合法調查，
    依刑事訴訟法第158條之4之反面解釋，認均有證據能力。　
二、高福雄傷害林聖祥、林彥廷部分：
　　㈠訊據高福雄就上開傷害犯罪事實，業於本院審理時坦承不
      諱（見本院卷第100、144頁），且分經林聖祥、林彥廷於
      原審審理時結證屬實（見原審卷第497至504、573至583頁
      ），而員警獲報前來現場處理扣得刀子1把，經送驗後驗
      得與高福雄DNA-STR型別相符，有警職務報告、現場照片
      以及臺北市政府警察局實驗室案件編號0000000000000號
      鑑定書可按（見偵查卷第107至111頁，原審卷第67至77、
      85至93、199頁），而林聖祥、林彥廷確實受有上開傷害
      ，有國立臺灣大學醫學院附設醫院（下稱臺大醫院）診斷
      證明書、臺大醫院110年10月29日校附醫秘字第110090514
      3號函檢附之林聖祥病歷、聯合醫院和平院區診斷證明書
      、聯合醫院110年10月12日北市醫和字第1103063873號函
      檢之林彥廷病歷資料可按（見偵查卷第55、91、107至111
      頁，原審卷第177至186、199頁），俱足以佐證林聖祥、
      林彥廷指訴遭高福雄持刀攻擊而受有上開傷害之事實，為
      真實可信，綜此，自足以佐證高福雄於本院審理時之任意
      性自白，確與事實相符。
　　㈡辯護人援引高福雄先前於原審審理時之辯解：高福雄是先
      遭受林聖祥、林彥廷攻擊，才拿刀不慎劃傷林聖祥，沒有
      劃傷林彥廷云云，主張高福雄並非故意之傷害行為，且是
      基於正當防衛。然查：
　　⒈林聖祥受有前揭多處傷害，其右前臂所受7公分撕裂傷、左
      前胸4公分穿刺傷、正中後頸1公分撕裂傷，均需經過縫合
      ，可見高福雄是有意持刀攻擊，才會造成此等多處需縫合
      之刀傷。再以林聖祥胸部之穿刺傷，導致需放置胸管，更
      可見高福雄下手時用力之猛，刀鋒才會深入人體導致上開
      穿刺傷。則若如高福雄上開所述，其是遭林聖祥、林彥廷
      2人攻擊，持刀自衛不小心劃傷林聖祥，何以先攻擊之林
      聖祥、林彥廷，竟會分別受有上開刀傷，更遑論林聖祥會
      如此受有上開之重創。綜上各情，在在可見高福雄原審審
      理時否認犯罪之辯解，與上開實情不符，委無足取。
　　⒉高福雄前雖與林聖祥發生口角並相互推擠，但以高福雄持
      刀攻擊林聖祥力道之猛，且在林聖祥受創後，見林彥廷前
      來，又賡續持刀傷害林彥廷，在在可見高雄福行為時主觀
      上並非基於防衛之意思，而是故意之傷害行為。
　　㈢綜上所述，辯護人上開為高福雄利益所為否認犯罪之辯解
      ，並不足採，高福雄上開傷害之犯罪事實已經證明，應依
      法論科。
三、林彥廷傷害高福雄部分：
　　㈠林彥廷經合法傳喚，無正當理由未到庭陳述，惟依其於原
      審審理中以及於本院準備程序時所述，則矢口否認有傷害
      犯行，辯稱：我是為了阻擋高福雄持美工刀攻擊，才丟擲
      行動電話云云。然查：
　　⒈林彥廷確有持行動電話丟擲高福雄，致高福雄受有左眉撕
      裂傷約1.5公分傷害之事實，為林彥廷所是認（見本院卷
      第98頁），且經高福雄於原審審理時陳述屬實（見原審卷
      第488至497、504頁），並有西園醫院乙種診斷證明書、
      西園醫院110年10月6日西園醫字第110269號函檢附高福雄
      109年8月2日就診病歷資料與檢傷照片可按（見偵查卷第5
      7頁，原審卷第187至197頁），此部分事實，可以認定。
　　⒉林彥廷雖以前詞否認是故意之傷害行為。然高福雄就此已
      於原審審理時具結陳述：我的左眉毛受傷是警察帶我們回
      派出所調查時，林彥廷拿他自己的手機直接敲向我的眼睛
      與眉毛部位，當時是在去派出所的路上，我跟林彥廷坐一
      輛警車等語（見原審卷第492頁），即已表明是在前揭衝
      突已然結束，員警介入處理之過程中，遭受林彥廷持手機
      丟擲之傷害行為。參以林聖祥於原審審理時所述：（林彥
      廷當時有無拿手機丟高福雄？）沒有，當下那個時間點沒
      有人拿手機，我沒有看到林彥廷拿手機丟高福雄等語（見
      原審卷第575頁），亦可見林彥廷聽聞爭吵聲出來前看，
      見林聖祥與高福雄肢體衝突，上前與高福雄爭執，此過程
      中俱無以手機丟擲高福雄之行為。再以林彥廷與高福雄肢
      體衝突，高福雄當時持刀對之攻擊，林彥廷又極力抵抗並
      受有上開傷害，此過程中，林彥廷如何能有空隙可以取出
      身上之手機，甚至朝高福雄之頭部丟擲。綜上各情，俱足
      以佐證高福雄上開之陳述，較合於真實。　
　　⒊是以林彥廷在員警介入處理，高福雄上開不法侵害之狀態
      已然結束，自不符合正當防衛之情狀。則林彥廷在此狀態
      下，持行動電話丟擲高福雄，以致高福雄受有上開傷害，
      顯然是因為遭受高福雄之傷害，心有不甘，才會起意而為
      之故意傷害行為。
　　㈡綜上所述，林彥廷上開否認犯罪之辯解，並不足採，其上
      開傷害之犯罪事實已經證明，應依法論科。　
四、核高福雄、林彥廷所為，均係犯刑法第277條第1項之傷害罪
    。高福雄係因與林聖祥、林彥廷發生糾紛之同一事由，於密
    接之時間，在相同地點，分別對林聖祥、林彥廷為傷害行為
    ，客觀上難以強行分割，且主觀上是賡續同一犯意，可認是
    接續一行為同時對林聖祥、林彥廷犯傷害罪，為同種想像競
    合犯，應依刑法第55條之規定，從一重之傷害罪處斷。查高
    福雄於105年間，因竊盜案件，經法院判處有期徒刑4月、3
    月、3月，應執行有期徒刑7月確定，再因竊盜案件，經法院
    判處有期徒刑4月確定，上開案件，嗣法院裁定合併定應執
    行有期徒刑9月確定，於106年間，因竊盜案件，經法院判處
    有期徒刑10月確定，又因竊盜案件，經法院判處有期徒刑4
    月、3月、3月，應執行有期徒刑8月確定，與前揭合併定應
    執行之案件接續執行，於108年1月26日執行完畢，接續執行
    另案所處之拘役刑，於108年3月15日出監，有本院被告前案
    紀錄表可按，高福雄於上開有期徒刑執行完畢後5年以內，
    故意再犯本件有期徒刑以上之罪，為累犯，但因本案係犯傷
    害罪，與前揭構成累犯之罪，二者罪質不同，且係因偶發之
    衝突才犯本件傷害罪，難認有一再違犯之惡性，是依司法院
    釋字第775號解釋意旨裁量後，可認並無依累犯加重其刑予
    以延長矯正其惡性此一特別預防之必要，爰不依刑法第47條
    第1項規定加重其刑，且為免誤會，故於主文不記載其為累
    犯，但基於累犯資料本來即可以在刑法第57條第5款「犯罪
    行為人之品行」中予以負面評價，自仍得就上開構成累犯之
    前科、素行資料，列為刑法第57條第5款所定「犯罪行為人
    之品行」之審酌事項（最高法院刑事大法庭110年度台上大
    字第5660號裁定意旨參照）。
五、原審認為高福雄、林彥廷事證明確，據以論罪科刑，固非無
    見。惟林彥廷是在員警獲報前來處理後，才以行動電話丟擲
    高福雄為傷害行為，已如前述，原審認為是在高福雄持刀傷
    害之過程，林彥廷同時為丟擲行動電話之傷害行為，此部分
    事實認定，自有違誤。又刑法上量刑之一般標準，應以行為
    人之責任為基礎，並審酌一切情狀，尤應注意刑法第57條所
    列各款事項，為科刑輕重之標準，是刑之量定，固為實體法
    上賦予法院得為自由裁量之事項，但此項職權之行使，仍應
    受比例原則、平等原則、罪刑相當原則之支配，審酌刑法第
    57條所列各款應行注意事項及一切情狀為之，使輕重得宜，
    罰當其罪，以符合法律授權之目的。原判決既已認定高福雄
    構成累犯，雖依司法院釋字第775號解釋意旨審酌後，裁量
    不依累犯規定加重其最低本刑，但此構成累犯之前科、素行
    資料，仍屬刑法第57條第5款所定「犯罪行為人之品行」之
    量刑審酌事項，然依原判決就量刑之理由所載，就此並未列
    入審酌（見原判決理由欄貳㈣所載），且高福雄前揭持刀攻
    擊，造成林聖祥之受創非輕，原判決量刑時，就此未予具體
    審酌，僅以所受傷害程度泛稱，難認已就高福雄應負擔之罪
    責為充分評價，不符合罪刑相當。是檢察官上訴意旨指謫原
    審量刑未能充分評價高福雄之行為罪責，非無理由。林彥廷
    仍執前詞否認犯罪提起上訴，固無理由，然原判決另有如前
    述不當之處，自無可維持，應予撤銷改判。
六、爰以行為人之責任為基礎，審酌高福雄與林聖祥、林彥廷兄
    弟為鄰居，本應和睦相處，高福雄僅因細故不思控制情緒，
    即出手傷人，且是以可供兇器使用之美工刀為工具，危害人
    身安全，造成林聖祥、林彥廷受有上開傷害之結果，林聖祥
    所受之創傷並非輕微，且迄今未與林聖祥、林彥廷和解並賠
    償所受損害，本應嚴加問責，但念及高福雄於本院審理時，
    已從原先否認改為自白犯罪之犯罪後態度，以及其於原審時
    自陳國中肄業之智識程度、前曾從事木工工作、每月收入約
    新臺幣（下同）3萬5千元、育有未成年子女等生活狀況（見
    原審卷第591頁），林彥廷是在高福雄上開行為侵害已經結
    束後，因為自己遭受高福雄傷害，心有不甘，才為傷害犯罪
    之動機，以及是以丟擲行動電話之方式為傷害行為，且始終
    否認犯罪，又未與高福雄和解並賠償損害之犯罪後態度，本
    應予以相當非難，但念及其為傷害之起因，是源於高福雄先
    前之傷害行為，以及其行為所造成高福雄之傷害結果非鉅，
    兼衡其於原審時自述高職畢業之智識程度、目前從事油漆工
    、月收入約3萬元等生活狀況（見原審卷第591頁）等一切情
    狀，分別改量處如主文第2、3項所示之刑，並均諭知易科罰
    金之折算標準。高福雄、林彥廷上開傷害犯罪所分別使用之
    美工刀、行動電話等物，均未據扣案，且無證據證明上開物
    品尚存在，亦非違禁物，爰不予宣告沒收，併予說明。　
七、林彥廷經本院合法傳喚，無正當理由不到庭，爰不待其陳述
    逕為一造辯論判決。　　　
據上論斷，應依刑事訴訟法第371條、第369條第1項前段、第364
條、第299條第1項前段，判決如主文。
本案經檢察官洪敏超提起公訴，檢察官羅儀珊、被告林彥廷提起
上訴後，檢察官劉穎芳到庭執行職務。
中　　華　　民　　國　　111 　年　　10　　月　　19　　日
                  刑事第二十一庭審判長法　官  林怡秀
                                      法　官  楊志雄
                                      法　官  許泰誠
以上正本證明與原本無異。
如不服本判決，應於收受送達後20日內向本院提出上訴書狀，其
未敘述上訴之理由者並得於提起上訴後20日內向本院補提理由書
（均須按他造當事人之人數附繕本）「切勿逕送上級法院」。
                                      書記官  朱子勻
中　　華　　民　　國　　111 　年　　10　　月　　19　　日
附錄本案論罪科刑法條全文： 
中華民國刑法第277條
傷害人之身體或健康者，處5年以下有期徒刑、拘役或50萬元以
下罰金。
犯前項之罪，因而致人於死者，處無期徒刑或7年以上有期徒刑
；致重傷者，處3年以上10年以下有期徒刑。